【裁判字號】    89,台上,6551
【裁判日期】    891027
【裁判案由】    違反藥事法
【裁判全文】
最高法院刑事判決                              八十九年度台上字第六五五一號
    上  訴  人  甲○○
    選任辯護人  劉昌崙律師
                林聖彬律師
右上訴人因違反藥事法案件，不服台灣高等法院中華民國八十七年七月一日第二審判
決（八十七年度上訴字第一二一三號，起訴案號：台灣板橋地方法院檢察署八十六年
度偵字第一五八八九號），提起上訴，本院判決如左：
    主  文
原判決關於轉讓禁藥部分撤銷，發回台灣高等法院。
    理  由
本件原判決關於轉讓禁藥部分，認定上訴人甲○○明知安非他命係屬禁藥，仍於民國
八十六年四、五月間在台北市○○街二十八巷一號二樓杜培鑫住處，無償轉讓安非他
命供杜培鑫吸用一次，數量少許等情。因而撤銷第一審關於轉讓禁藥部分諭知上訴人
無罪之判決，改判論處上訴人明知為禁藥而轉讓罪刑。固非無見。
惟查：一、審理事實之法院，本乎發見實質真實之本旨，對於案內一切與罪名之成否
、論罪科刑有關之證據，除認為不必要者外，均應詳為調查，然後基於調查所得之心
證，以為判斷之基礎。故證據雖已調查，若尚有其他必要部分並未調查，即與證據未
經調查無異，如遽行判決，仍難謂無刑事訴訟法第三百七十九條第十款規定所稱應於
審判期日調查之證據未予調查之違法。上訴人於警訊供稱：「（我）有吸食安非他命
之習性，我只吸過三、四次，在杜培鑫住處吸食的。」、「我所吸食之安非他命都是
在杜培鑫住處，要打麻將時，他們在吸食時，我也順便吸食的。」，於檢察官訊問時
仍供稱：「（問：何時起吸安？）八十六年七月二十二日凌晨在北市○○街二十八巷
一號，八十六年五月下旬開始吸安。」，證人杜培鑫於警訊供稱：「（問：據甲○○
供述在你住處吸食安非他命，是否屬實？）是在我承租套房外走道處吸食安非他命，
時間是八十六年七月二十二日凌晨五時許，安非他命是甲○○自己帶來的，並非我提
供的」、「我自八十六年五月一日交保後即沒有吸食安非他命。」，復於第一審證稱
：「我記得曾有過一次，但不是七月初，在我住處房間通道……是打麻將時，陳（瑞
隆）託朋友幫他打，他出去很久，我就出去看他在幹什麼，就看到他在吸（安非他命
），他問我要不要來一口」，另於原審證稱：「是在八十六年四、五月間，我太太易
雅雯懷孕時，他在我家打麻將，有在門口吸安非他命，我出去時他（甲○○）有給我
吸，剛好被我太太看到，就罵我。」，證人易雅雯亦證稱：「雙城街那裡是我與杜培
鑫一起租的，有朋友來打麻將，有一天晚上我發現杜培鑫及甲○○在門口通道很久，
我就出去看，看到甲○○拿安非他命給杜培鑫吸，我就罵甲○○說杜培鑫已經改了為
何要害他」各等語（見第一審卷第六十八頁背面，原審卷第三十二、三十三頁）；其
等關於上訴人與杜培鑫曾在杜培鑫住處打麻將時吸用安非他命乙節，似屬供述一致，
僅係就其等所吸用之安非他命，究係上訴人抑或杜培鑫所提供，雙方各執一詞。而徵
之打麻將，通常需四人以上行之，證人杜培鑫既將其住處提供他人打麻將，則其有無
上訴人所稱為提神而提供安非他命給在場人吸用之情形，攸關認定上訴人是否有轉讓
安非他命之犯行，及杜培鑫、易雅雯所為與杜培鑫己身利害有關之證供可否憑信，自
應查明。上訴人於原審請求傳訊其餘在場打麻將之人，以資查證，原審未予調查，徒
憑證人杜培鑫及其妻易雅雯之指證，即遽行判決，難謂無調查職責未盡之違誤。二、
卷宗內之筆錄及其他文書可為證據者，應向被告宣讀或告以要旨。刑事訴訟法第一百
六十五條第一項定有明文。此項程序為公開審判期日所應踐行者，亦為第二審程序所
準用，否則即係於審判期日所應調查之證據未予調查，若採為裁判基礎，其判決當然
違背法令。原審八十七年六月二十四日審判筆錄之記載，原法院僅提示證人杜培鑫、
易雅雯於原審作證之筆錄並訊問上訴人之意見，對於杜培鑫前開在第一審之證供，並
未向上訴人宣讀該證言之筆錄或告以要旨，乃竟採為論處上訴人罪刑之重要證據，自
有應於審判期日調查之證據未予調查之違誤，並違反同法第一百五十五條第二項所定
「未經合法調查之證據，不得作為判斷之依據」之嚴格證明程序規定。三、依證人杜
培鑫上開於原審所證述上訴人係在其住處打麻將時，在其門口吸安非他命，並給其吸
用等情；如果無訛，該次係上訴人於吸用安非他命時並轉讓杜培鑫吸用，其犯罪時間
應屬一致。原判決認定上訴人係於八十六年四、五月間，轉讓安非他命予杜培鑫吸用
，此與第一審關於上訴人非法施用化學合成麻醉藥品部分之確定判決，所認定其非法
吸用安非他命之犯罪時間為八十六年五月下旬起至同年七月二十二日凌晨五時許，未
盡符合，亦待查明。以上諸端，或為上訴意旨所指摘，或為本院得依職權調查之事項
，應認原判決關於轉讓禁藥部分有撤銷發回之原因。
據上論結，應依刑事訴訟法第三百九十七條、第四百零一條，判決如主文。
中      華      民      國    八十九    年      十      月    二十七    日
                              最高法院刑事第九庭
                                  審判長法官  曾  有  田
                                        法官  陳  宗  鎮
                                        法官  劉  介  民
                                        法官  魏  新  和
                                        法官  孫  增  同
      右正本證明與原本無異
                                              書  記  官
中      華      民      國    八十九    年     十一     月      二      日


司法院資訊處製作；財團法人民間司法改革基金會備份。
